臺灣高等法院臺中分院刑事裁定　
111年度聲字第1972號

聲  請  人  臺灣高等檢察署臺中檢察分署檢察官     
受  刑  人  江志清


上列聲請人因受刑人數罪併罰有二裁判以上，聲請定其應執行之
刑（聲請案號：111年度執聲字第867號），本院裁定如下：
    主  文
江志清因犯如附表所示各罪所處之刑，有期徒刑部分應執行有期
徒刑捌月。
    理  由
一、聲請意旨略以：受刑人江志清（下稱受刑人）因毒品危害防
    制條例等數罪，先後經判決確定如附表，數罪中雖有刑法第
    50條第1項但書所列情形，惟受刑人已請求檢察官聲請定應
    執行刑，應依刑法第50條第2項、第53條、第51條第5款規定
    ，定其應執行之刑，爰依刑事訴訟法第477條第1項聲請裁定
    等語。
二、按裁判確定前犯數罪者，併合處罰之，而數罪併罰有二以上
    裁判者，應定其應執行之刑，其宣告多數有期徒刑者，於各
    刑中之最長期以上，各刑合併之刑期以下，定其刑期，但不
    得逾30年，刑法第50條第1項前段、第53條、第51條第5款分
    別定有明文。又刑法第50條規定裁判確定前犯數罪而有該條
    第1項但書各款所定「得易科罰金之罪與不得易科罰金之罪
    。得易科罰金之罪與不得易服社會勞動之罪。得易服社會
    勞動之罪與不得易科罰金之罪。得易服社會勞動之罪與不
    得易服社會勞動之罪」之情形者，明定不得併合處罰，以避
    免不得易科罰金之罪與得易科罰金之罪合併而造成得易科罰
    金之罪無法單獨易科罰金之結果。惟依該條第2項「前項但
    書情形，受刑人請求檢察官聲請定應執行刑者，依第51條規
    定定之」之規定，係賦予受刑人選擇仍按刑法第51條規定以
    定執行刑之權利。次按法律上屬於自由裁量之事項，尚非概
    無法律性之拘束，在法律上有其外部性界限及內部性界限，
    前者法律之具體規定，使法院得以具體選擇為適當裁判，此
    為自由裁量之外部性界限。後者法院為自由裁量時，應考量
    法律之目的，法律秩序之理念所在，此為自由裁量之內部性
    界限。法院為裁判時，二者均不得有所踰越。在數罪併罰而
    有二裁判以上，應定其應執行刑之案件，法院所為刑之酌定
    ，固屬自由裁量事項，然對於前揭外部性界限及內部性界限
    ，仍均應受其拘束（最高法院90年度台抗字第106號裁定、9
    2年度台非字第319號、93年度台非字第192號、94年度台非
    字第21號、94年度台非字第233號判決、97年度台抗字第393
    號裁定意旨可資參照）。再按數罪併罰之定應執行之刑，係
    出於刑罰經濟與責罰相當之考量，並非予以犯罪行為人或受
    刑人不當之利益，為一種特別的量刑過程，相較於刑法第57
    條所定科刑時應審酌之事項係對一般犯罪行為之裁量，定應
    執行刑之宣告，乃對犯罪行為人本身及所犯各罪之總檢視，
    除應考量行為人所犯數罪反應出之人格特性，並應權衡審酌
    行為人之責任與整體刑法目的及相關刑事政策，在量刑權之
    法律拘束性原則下，依刑法第51條第5款之規定，採限制加
    重原則，以宣告各刑中之最長期為下限，各刑合併之刑期為
    上限，但最長不得逾30年，資為量刑自由裁量權之外部界限
    ，並應受法秩序理念規範之比例原則、平等原則、責罰相當
    原則、重複評價禁止原則等自由裁量權之內部抽像價值要求
    界限之支配，使以輕重得宜，罰當其責，俾符合法律授與裁
    量權之目的，以區別數罪併罰與單純數罪之不同，兼顧刑罰
    衡平原則。　　
三、經查，受刑人因犯如附表所示數罪，經臺灣臺中地方法院、
    本院分別判處如附表所示之刑，均經確定在案，有上開案件
    裁判書及臺灣高等法院被告前案紀錄表等附卷可稽。其中受
    刑人所犯如附表編號1所示為不得易科罰金、得易服社會勞
    動之罪，附表編號2所示為得易科罰金、得易服社會勞動之
    罪，合於刑法第50條第1項但書所列之不得併合處罰情事，
    惟受刑人就上開數罪已請求檢察官聲請定應執行刑，有受刑
    人民國111年8月4日請求定應執行刑聲請狀在卷足稽（見本
    院卷第9頁），已合於刑法第50條第2項之規定，是本院審核
    結果，認檢察官之聲請為正當，應予准許。又定應執行刑，
    不僅攸關國家刑罰權之行使，於受刑人之權益亦有重大影響
    ，除顯無必要或有急迫情形外，法院於裁定前，允宜予受刑
    人以言詞、書面或其他適當方式陳述意見之機會，程序保障
    更加周全（最高法院110年度台抗字第489號裁定意旨參照）
    。惟本案牽涉案件情節單純，可資減讓之刑期幅度有限，顯
    無必要再命受刑人以言詞、書面或其他適當方式陳述意見，
    尚與最高法院110年度台抗字第489號裁定意旨無違；暨受刑
    人所犯如附表所示各罪之犯罪態樣、時間間隔、侵害法益及
    各罪依其犯罪情節所量定之刑，暨前揭所述之比例原則、責
    罰相當原則等自由裁量權限，在不逾越內部界限及外部界限
    （即如附表編號1至2所示之刑，各刑最長期即有期徒刑5月
    以上，各刑合併之刑期即有期徒刑9月以下）之範圍內，合
    併定其應執行刑如主文所示。
四、爰依刑事訴訟法第477條第1項，刑法第50條第2項、第53 條
    、第51條第5款，裁定如主文。　　　　　　　
中　　華　　民　　國　　111 　年　　10　　月　　3 　　日
            刑事第十一庭　  審判長法　官　張意聰
                                  法　官　周瑞芬
                                  法　官　陳慧珊
以上正本證明與原本無異。
不得抗告。
                                  書記官  李淑芬 
中　　華　　民　　國　　111 　年　　10　　月　　4 　　日
附表：受刑人江志清定應執行刑案件一覽表
編          號            1            2 罪          名  藥事法　　　 毒品危害防制條例 宣    告    刑  有期徒刑5月 　  有期徒刑4月 犯  罪  日  期  102.07.13  102.08.03 偵查(自訴)機關 年  度  案  號  臺中地檢102年度偵字第20937號等 臺中地檢102年度毒偵字第2156號 最後事實審 法        院 臺中地院 臺中高分院  案        號 111年度簡字第89號 111年度上訴字第975號  判 決 日  期 111.02.14 111.06.21 確定判決 法        院 臺中地院 臺中高分院  案        號 111年度簡字第89號  111年度上訴字第975號   判        決 確 定 日  期 111.03.15 111.06.21 是否為得易科罰金、易服社會勞動之案件  不得易科 得社勞 得易科 得社勞   備          註  臺中地檢111年度執字第5605號（易服社勞執行中） 臺中地檢111年度執字第9449號